【裁判字號】    99,交聲,1462
【裁判日期】    990917
【裁判案由】    違反道路交通管理處罰條例聲明異議
【裁判全文】
臺灣臺北地方法院交通事件裁定        99年度交聲字第1462號
原處分機關  交通部公路總局臺北區監理所板橋監理站
異  議  人
即受處分人  甲○○
上列異議人即受處分人甲○○因違反道路交通管理處罰條例案件
，對於交通部公路總局臺北區監理所板橋監理站中華民國九十九
年六月七日所為之處分（原處分案號：板監裁字第裁四一－Ｃ0
0000000號），聲明異議，本院裁定如下：
    主  文
異議駁回。
    理  由
一、按受處分人不服道路交通管理處罰條例第八條所定主管機關
    所為之處罰者，得於接到裁決書之翌日起二十日內，向管轄
    地方法院聲明異議；此項向管轄法院聲明異議之期間，應自
    裁決送達之翌日起算，並得依法扣除在途期間及聲請回復原
    狀，道路交通管理處罰條例第八十七條第一項、道路交通案
    件處理辦法第十二條分別定有明文。又交通法庭認聲明異議
    不合法律上之程式者，且無從補正者，應以裁定駁回之，道
    路交通案件處理辦法第十八條亦有規定。
二、原處分意旨略以：本件異議人即受處分人甲○○於民國九十
    八年十一月三十日上午五時三十三分許，騎乘車牌號碼九Ｈ
    Ｗ－一七七號重型機車，行經臺北縣永和市○○路與中正路
    口，經警攔檢並測得其呼氣所含酒精濃度達每公升０點五六
    毫克（MG/L），而為臺北縣政府警察局永和分局警備隊員警
    依法掣單舉發酒後駕車之違規，嗣原處分機關依道路交通管
    理處罰條例第三十五條第一項第一款規定，於九十九年六月
    七日，以板監裁字第裁四一－Ｃ00000000號裁決書
    裁處異議人罰鍰新台幣（下同）四萬五千元，吊扣駕駛執照
    12個月，並應參加道路交通安全講習。
三、異議意旨略以：本人被法院（應係「臺灣板橋地方法院檢察
    署檢察官」之誤）以公共危險罪予緩起訴處分需支付四萬元
    處分金，並已完成三小時之法治教育，但監理所通知尚須繳
    納交通罰款四萬五千元，在此提出異議云云。
四、經查：
  (一)原處分機關於九十九年六月七日作成本件板監裁字第裁四一
    －Ｃ00000000號裁決書後，係於九十九年六月九日
    將本件裁決書送達於異議人之戶籍地即基隆市安樂區○○○
    街六十二巷八十號六樓，並經異議人之受雇人為蓋章簽收，
    此有原處分機關送達證書一紙在卷可參，依違反道路交通管
    理事件統一裁罰基準及處理細則第五條及行政程序法第七十
    三條第一項規定，此裁決書之送達業已合法，縱異議人未居
    住於該戶籍地，然按汽車所有人名稱、地址等如有變更，應
    向公路監理機關辦理登記；車主、駕駛人依規定向公路監理
    機關申領之車輛牌照、駕駛執照，係以戶籍地址為登記地址
    ；基於社會現況及便民原則，並因應車主、駕駛人需要及行
    政程序法第七十二條合法送達處所規定，於公路監理電腦系
    統車籍及駕籍檔中增列住居所或就業處所地址，以利公路監
    理機關及相關機關各項便民服務通知事項、公路法、道路交
    通管理處罰條例及強制汽車責任保險法等法令規定之行政文
    書寄達，特訂定本注意事項；公路監理機關受理車主、駕駛
    人申請增設住居所或就業處所地址後，應立即登載於公路監
    理電腦系統之車籍及駕籍檔中；各項便民服務之通知事項、
    公路法、道路交通管理處罰條例及強制汽車責任保險法等法
    令規定之行政文書寄達，皆以住居所或就業處所地址寄發，
    道路交通安全規則第二十三條第一項、公路監理電腦系統車
    輛車籍及駕駛人駕籍增設「住居所或就業處所」地址作業注
    意事項第一條、第五條分別定有明文。是異議人若有自行遷
    徙住所之事實，應依前揭規定辦理住址變更異動，否則其片
    面遷徙住所卻未辦理異動、陳報新址，交通監理機關並無管
    道得知異議人住所變更之事實，自僅能就異議人之戶籍地送
    達文書，此時倘異議人無從親自收受文書以致遲誤法定聲明
    異議之不變期間，該不利益自應歸由未陳報新址或申請地址
    異動之異議人自行承擔。
  (二)異議人對原處分機關之裁決不服而聲明異議時，其二十日之
    法定異議期間，應自異議人收受前揭裁決書送達之翌日即九
    十九年六月十日起算。又異議人之住所係設於基隆市安樂區
    ○○○街六十二巷八十號六樓，依法院訴訟當事人在途期間
    標準第四條第一款第三目規定，其聲明異議期間應扣除在途
    期間四日，則異議人本件聲明異議期間之末日應為九十九年
    七月三日，又該日為星期六，為例假日，故須順延二日至九
    十九年七月五日，而原處分機關所為之裁決書上亦已明確記
    載「受處分人不服處罰者，得於接到裁決書之翌日起二十日
    內，以司法狀紙提出聲明異議，載明裁決日期、字號及理由
    ，交由本（板橋監理站）站轉送管轄地方法院」等救濟程序
    ，異議人自難諉為不知，異議人遲至九十九年八月十八日始
    具狀向板橋地方法院聲明異議，此有卷附之異議人聲明異議
    狀上之法院收件章戳記為憑，是異議人之聲明異議顯已逾法
    定期間。又此一法定不變之異議期間為交通異議事件之程序
    規定，為聲明異議之合法要件，異議人欲聲明異議，須合於
    此項程序規定，法院始得受理而為實體審查。依「先程序後
    實體」之法理，本件異議程序既不合法定程式，法院即毋庸
    審酌實體事項之有無理由，從而本件異議因逾越異議期間已
    無從補正，應從程序上予以駁回，就處分機關所為之實質處
    分內容是否適當，本院亦無從予以審理。綜上，本件異議人
    之異議為無理由，應予駁回。
五、據上論斷，依道路交通案件處理辦法第十八條前段，裁定如
    主文。
中    華    民    國    99    年    9     月    17    日
                  交通法庭法  官  鄭富城
以上正本證明與原本無異
如不服本裁定，應於裁定送達後5日內向本院提出抗告狀。
                          書記官  顏淑華
中    華    民    國    99    年    9     月    17    日

司法院資訊處製作；財團法人民間司法改革基金會備份。
